臺灣臺南地方法院民事裁定
110年度訴字第870號
原      告  楊弘名
訴訟代理人  鄭文龍  律師
被      告  臺南市政府

法定代理人  黃偉哲
上列當事人間第三人異議之訴等事件，本院裁定如下：
    主  文
本件訴訟之訴訟標的價額核定為新臺幣壹佰柒拾壹萬零壹佰貳拾
肆元。
原告應於收受本裁定送達後五日內補繳裁判費新臺幣陸佰玖拾參
元，逾期不繳納，即駁回原告之訴。
    理  由
一、關於訴訟標的價額之核定部分： 
　㈠按以一訴主張數項標的者，其價額合併計算之。但所主張之
    數項標的互相競合或應為選擇者，其訴訟標的價額，應依其
    中價額最高者定之，民事訴訟法第77條之2第1項定有明文。
    倘原告主張之數項標的雖不相同，惟自經濟上觀之，其訴訟
    目的一致，不超出終局標的範圍，依上揭規定，訴訟標的價
    額應以其中價額最高者定之（最高法院107年度台抗字第917
    號裁定意旨參照）。次按，因租賃權涉訟，其租賃定有期間
    者，以權利存續期間之租金總額為準，其租金總額超過租賃
    物之價額者，以租賃物之價額為準；未定期間者，動產以2
    個月租金之總額為準，不動產以2期租金之總額為準，民事
    訴訟法第77條之9定有明文。所謂因租賃權涉訟，係指以租
    賃權為訴訟標的之訴訟而言，承租人對出租人請求確認租賃
    關係存在，或請求交付租賃物，均係主張對租賃標的物有一
    時的占有使用為標的，此際其訴訟標的價額，應以租賃權之
    價額為準，依上述標準核定訴訟標的價額（最高法院109年
    度台簡抗字第232號裁定意旨參照）。再按，第三人異議之
    訴之訴訟標的價額，係以第三人請求排除該執行事件強制執
    行所有之利益為準。原告提起第三人異議之訴如係請求撤銷
    命遷讓房屋或地上物之強制執行程序，其就排除該強制執行
    所有之利益，與執行名義所載房屋或地上物之價值相同（最
    高法院106年度台抗字第140號裁定意旨參照）。次按，訴訟
    標的之價額不能核定者，以民事訴訟法第466條所定不得上
    訴第三審之最高利益額數加十分之一定之，此觀諸同法第77
    條之12之規定自明。又司法院業於民國91年1月29日，依同
    法第466條第3項之規定，將同法第466條第1項所定上訴第三
    審之利益額數提高為新臺幣（下同）150萬元，並自91年2月
    8日起實施，此參諸司法院91年1月29日（91）院臺廳民一字
    第03074號令之記載自明。
　㈡查，本件原告對於被告提起本件訴訟，先位聲明求為判決：1
    .確認原告對於臺南市永樂市場1樓編號82、108號鋪位（以
    下分別稱為系爭82號鋪位、系爭108號鋪位）之建物所有權
    存在；2.確認原告對於系爭82號鋪位、系爭108號鋪位基地
    之承租權存在；3.本院109年度司執字第73863號強制執行事
    件（下稱系爭執行事件）就系爭82號鋪位、系爭108號鋪位
    所為之執行程序應予撤銷；4.撤銷被告就坐落臺南市○○區○○
    ○段0000○號建物（下稱系爭1178建號建物）於107年6月15日
    所為之建物所有權第一次登記，被告應將系爭1178建號建物
    之建物所有權第一次登記塗銷；備位聲明求為判決：1.確認
    原告對於系爭82號鋪位、系爭108號鋪位之事實上處分權存
    在；2.系爭執行事件就系爭82號鋪位、系爭108號鋪位所為
    之執行程序應予撤銷；3.撤銷被告就系爭1178建號建物於10
    7年6月15日所為之建物所有權第一次登記，被告應將系爭11
    78建號建物之建物所有權第一次登記塗銷。因系爭1178建號
    建物之課稅現值為1,237萬9,300元，此有臺南市政府財政稅
    務局臺南分局110年7月15日南市財南字第1103217828號函所
    附房屋稅籍證明書1份在卷可按；而系爭82號鋪位、系爭108
    號鋪位，均為系爭1178建號建物內之鋪位，面積分別為12.1
    4平方公尺、12.14平方公尺，是系爭82號鋪位、系爭108號
    鋪位所有權或事實上處分權之交易價值，應分別為22,040元
    〔計算式：1,815.5（系爭1178建號建物每平方公尺之現值，
    小數點以下四捨五入）×12.14（系爭82號鋪位之面積）≒22,
    040，小數點以下四捨五入〕及22,040元〔計算式：1,815.5（
    系爭1178建號建物每平方公尺之現值，小數點以下四捨五入
    ）×12.14（系爭108號鋪位之面積）≒22,040，小數點以下四
    捨五入〕，共計44,080元。準此，原告先位聲明第1項、備位
    聲明第1項之訴，其訴訟標的之價額均為44,080元。其次，
    原告先位聲明第2項乃對出租人即被告請求確認租賃關係存
    在，揆之前揭說明，應屬因租賃權而涉訟；又因原告主張之
    租賃未定期間，且租賃物為不動產，依前揭規定，自應以2
    期租金之總額為準；復因被告收回系爭82號鋪位、系爭108
    號鋪位後，擬依零售市場管理條例第9條規定，將系爭82號
    鋪位、系爭108號鋪位辦理公開招攬，分別以每月3,438元、
    4,584元之代價，交予他人使用、收益，有民事陳述意見狀
    影本1份在卷可按，本院認系爭82號鋪位、系爭108號鋪位基
    地2期租金之總額應分別以6,876元（計算式：3,438×2＝6,87
    6）、9,168元（計算式：4,584×2＝9,168）計算為適當。是
    以，原告先位聲明第2項之訴訴訟標的之價額，應為16,044
    元（計算式：6,876＋9,168＝16,044）。再者，原告請求排除
    強制執行之標的物即系爭82號鋪位、系爭108號鋪位之價值
    ，共計44,080元，已如前述，是原告就排除系爭執行事件對
    於系爭82號鋪位、系爭108號鋪位所為強制執行所有之利益
    ，均應為44,080元。準此，原告先位聲明第3項、備位聲明
    第2項之訴，訴訟標的之價額均應為44,080元。另外，原告
    先位聲明第4項、備位聲明第3項，乃訴請被告撤銷就系爭11
    78建號建物於107年6月15日所為之建物所有權第一次登記，
    並將系爭1178建號建物之建物所有權第一次登記塗銷，並非
    對於親屬關係及身分上之權利有所主張，應屬因財產權而起
    訴；又因訴訟標的之價額不能核定，依民事訴訟法第77條之
    12之規定，均應以同法第466條所定不得上訴第三審之最高
    利益額數加十分之一即165萬元定之，是原告先位聲明第4項
    、備位聲明第3項之訴，訴訟標的之價額均為165萬元。又因
    先位聲明第1項、第2項之訴，與先位聲明第3項之訴，自經
    濟上觀之，訴訟目的一致；備位聲明第1項之訴，與備位聲
    明第2項之訴，自經濟上觀之，訴訟目的一致。是先位聲明
    第1項至第3項之訴，其訴訟標的價額自應以先位聲明第1項
    、第2項之訴之價額定之；備位聲明第1項、第2項之訴，其
    訴訟標的價額，則應以備位聲明第1項之訴之價額定之。從
    而，原告所提先位之訴，其訴訟標的之價額，應為171萬0,1
    24元（計算式：44,080＋16,044＋1,650,000＝1,710,124）；
    原告所提備位之訴，其訴訟標的之價額，應為169萬4,080元
    ，則應為169萬4,080元（計算式：44,080＋1,650,000＝1,694
    ,080）。
　㈢本件訴訟先位之訴與備位之訴，雖為數訴訟標的，惟自經濟
    上觀之，其訴訟目的一致，不超出終局標的之範圍，揆之前
    揭說明，本件訴訟訴訟標的價額應以其中價額最高者定之。
    準此，本件訴訟訴訟標的之價額，應核定為171萬0,124元。
二、關於命補繳裁判費部分：
  ㈠按提起民事訴訟，應依民事訴訟法第1編第3章第2節之相關規
    定繳納裁判費，此為必須具備之程式。原告之訴，有起訴不
    合程式或不備其他要件者，法院應以裁定駁回之。但其情形
    可以補正者，審判長應定期間先命補正，民事訴訟法第249
    條第1項第6款定有明文。
  ㈡查，本件訴訟之訴訟標的價額，核定為171萬0,124元，應徵
    第一審裁判費1萬8,028元，扣除原告先前業已繳納之17,335
    元，原告尚應補繳693元。茲依民事訴訟法第249條第1項但
    書之規定，限被告於收受本裁定送達後5日內向本院補繳上
    開裁判費，逾期不繳，即駁回原告之訴。   
中　　華　　民　　國　　110 　年　　8 　　月　　16　　日
                  民事第一庭  法  官   伍逸康
以上正本係照原本作成。　　　　　　　　　
如不服本裁定應於送達後10日內向本院提出抗告狀，並應繳納抗
告費新臺幣1,000元。 　
中　　華　　民　　國　　110 　年　　8 　　月　　16　　日
　　　　　　　　　　　　　　　書記官  康紀媛